【裁判字號】    90,上易,583
【裁判日期】    891222
【裁判案由】    家庭暴力防治法等
【裁判全文】
臺灣高等法院刑事判決                              九十年度上易字第五八三號
    上 訴 人即
    被      告  甲○○
右上訴人即被告因家庭暴力防治法等案件，不服臺灣板橋地方法院八十九年度易字第
三六０九號，中華民國八十九年十二月二十二日第一審判決（起訴案號：臺灣板橋地
方法院檢察署八十九年度偵字第一五一０六號）提起上訴，本院判決如左：
    主  文
原判決撤銷。
甲○○違反法院依家庭暴力防治法第十三條所為之禁止實施家庭暴力行為裁定，累犯
，處有期徒刑陸月，如易科罰金以參佰元折算壹日。
    事  實
一、甲○○曾因家庭暴力之傷害案件，經台灣板橋地方法院於民國八十九年二月二十
    四日以八十九年度易字第四五二三號判處有期徒刑四月確定，於八十九年三月二
    十七日判決確定，並於八十九年五月二十二日易科罰金執行完畢。詎猶不知悔改
    ，明知其與乙○○○係夫妻，為家庭暴力防治法第三條第一款所定之家庭成員，
    且先前因於八十八年四月十七日、五月二十八日、七月二十四日、八十九年一月
    十四日，連續在臺北縣新莊市○○路六○○號其經營之釣蝦場及臺北縣新莊市○
    ○路一三五號四樓住處等地，毆打乙○○○，對於乙○○○實施家庭暴力行為，
    經乙○○○向台灣板橋地方法院聲請民事通常保護令，該院已於八十九年二月十
    六日核發八十九年度家護字第五○號民事通常保護令，諭令甲○○不得對乙○○
    ○實施身體或精神上不法侵害之行為，不得直接或間接對於乙○○○為騷擾、通
    話之聯絡行為，保護令之有效期間為一年。詎甲○○於收受上開民事通常保護令
    之核發後，竟仍基於普通傷害及違反民事通常保護令之犯意，於八十九年六月十
    四日下午九時三十分許，在臺北縣新莊市○○路一三五號前，徒手毆打乙○○○
    手臂，對於乙○○○實施身體上不法侵害之行為，致乙○○○受有左手臂三處擦
    傷（按該三處擦傷各為一乘二公分、一乘五公分及十乘一公分，分別位於上臂、
    手肘及手掌上緣內側不遠處），而違反台灣板橋地方法院上開民事通常保護令。
二、案經乙○○○訴由臺北縣警察局新莊分局告訴臺灣板橋地方法院檢察署檢察官偵
    查起訴。
    理  由
一、訊據被告甲○○固坦承於八十九年二月二十二日收受台灣板橋地方法院八十九年
    度家護字第五○號民事通常保護令，惟矢口否認有何前開傷害與違反家庭暴力防
    治法之罪，辯稱不知告訴人何以身上有傷，可能是當時開門不小心撞及告訴人，
    且伊與告訴人之離婚仍在訴訟中，告訴人或許有意藉此刑事案件來打壓伊云云。
    查右揭犯罪事實，迭據告訴人於警訊、偵審中指訴稽詳，此外，復有行政院衛生
    署臺北醫院診斷證明書（甲種）一紙在卷可按。且觀諸診斷証明書上所載告訴人
    傷勢：其左手臂處有三處擦傷，且各為一０公分╳一公分、一公分╳五公分、一
    公分╳二公分，分別位於上臂、手肘及手掌上緣內側不遠處，縱令被告於開門之
    際，曾經不慎碰及告訴人，應無同時撞傷上臂、手肘及手掌上緣內側不遠處，並
    造成長達一乘五公分及十乘一公分等傷勢之可能？足徵被告確係於右開時地故意
    用手打告訴人致彼受傷，是被告上開所辯，顯係事後卸責之詞，不足採信。再被
    告先前因於八十八年四月十七日、五月二十八日、七月二十四日、八十九年一月
    十四日，連續在臺北縣新莊市○○路六○○號其經營之釣蝦場及臺北縣新莊市○
    ○路一三五號四樓住處等地，毆打告訴人，對於告訴人實施家庭暴力行為，經告
    訴人向本院聲請民事通常保護令，台灣板橋地方法院已於八十九年二月十六日核
    發八十九年度家護字第五○號民事通常保護令，諭令被告不得對告訴人實施身體
    或精神上不法侵害之行為，不得直接或間接對於告訴人為騷擾、通話之聯絡行為
    ，保護令之有效期間為一年，該保護令亦於八十九年二月二十二日送達被告，有
    上開民事通常保護令在卷足佐，並經本院調閱台灣板橋地方法院八十九年度家護
    字第五十號卷宗，審核無誤。被告既收到該等保護令，對於該保護令諭知不得對
    告訴人實施身體或精神上不法侵害之行為，不得直接或間接對於告訴人為騷擾之
    聯絡行為，顯有認識，卻在上開保護令一年之有效期間內，仍對告訴人為前開傷
    害之行為，其傷害與違反家庭暴力防治法之犯行，事證明確，堪以認定，應予依
    法論科。
二、核被告所為，係犯家庭暴力防治法第五十條第一款之違反法院依該法第十三條所
    為之禁止實施家庭暴力行為裁定之違反保護令罪及刑法第二百七十七條第一項之
    傷害罪。被告以前開一行為觸犯家庭暴力防治法第五十條第一款之罪與刑法第二
    百七十七條第一項之傷害罪，為想像競合犯，應依刑法第五十五條之規定，從一
    重之家庭暴力防治法第五十條第一款之罪處斷。查被告前曾有事實欄所載之犯罪
    科刑執行情形，有臺灣高等法院檢察署刑案紀錄簡覆表在卷可稽，其於五年內再
    犯有期徒刑以上之本罪，為累犯，應依法加重其刑。原審予以論罪科刑固非無見
    ，惟被告係單純毆打告訴人，並無騷擾、通知之聯絡行為，原審認被告所為尚構
    成家庭暴力防治法第五十條第二款之違反法院依家庭暴力防治法第十三條所為之
    禁止直接或間接騷擾、通話聯絡行為之裁定罪，尚有未洽。被告上訴空言否認犯
    罪，雖無足採，然原判決既有可議，應由本院予以撤銷改判。爰審酌被告犯罪之
    動機、目的、手段、品行、生活狀況、智識程度、犯罪所生之損害，犯後飾詞卸
    責、態度不佳，事後未與告訴人達成和解，等一切情狀，量處如主文所示之刑，
    並諭知易科罰金之折算標準，以資懲儆。
據上論斷，應依刑事訴訟法第三百六十九條第一項前段、第三百六十四條、第二百九
十九條第一項前段，家庭暴力防治法第五十條第一款，刑法第十一條前段、第二百七
十七條第一項、第五十五條、第四十七條、第四十一條、罰金罰鍰提高標準條例第一
條前段、第二條，判決如主文。
本案經檢察官彭坤業到庭執行職務。
中      華      民      國    九十      年      三      月    二十八    日
                                臺灣高等法院刑事第十三庭
                                    審判長法  官  蔡    燉
                                          法  官  李  春  地
                                          法  官  盧  彥  如
右正本證明與原本無異。
不得上訴。
                                          書記官  何  閣  梅
中      華      民      國    九十      年      三      月    二十九    日


司法院資訊處製作；財團法人民間司法改革基金會備份。
